【裁判字號】    98,交聲,3721
【裁判日期】    981225
【裁判案由】    聲明異議
【裁判全文】
臺灣臺中地方法院交通事件事裁定  98年度交聲字第3721號
                                98年度交聲字第3722號
原處分機關  交通部公路總局臺中區監理所
受處分人    乙○○
上列受處分人因違反道路交通管理處罰條例案件，對於交通部公
路總局臺中區監理所民國98年8月24日所為之處分（中監違字第
裁60-HC0000000號裁決書）及98年8月25日所為之處分（中監違
字第裁60-HB0000000號裁決書），聲明異議，本院裁定如下：
    主    文
異議均駁回。
    理    由
一、原處分機關係以：(一)異議人即受處分人乙○○於民國（下同
    ）97年1月5日14時零分許，騎乘甲○○所有之車牌號碼MN6
    －435號重型機車行經台中縣清水鎮○○路與董公街口處時
    ，因「騎乘機車未戴安全帽」違規，經台中縣清水分局依違
    反道路交通管理處罰條例第31條第6項掣開中縣警交字第HC0
    000000號舉發違反道路交通管理事件通知單一紙當場舉發；
    (二)另異議人即受處分人乙○○於民國97年4月8日13時15分許
    騎乘甲○○所有之車牌號碼MN6－435號重型機車行經台中縣
    清水鎮○○路與中興街口處時，因「闖紅燈（中山路北往南
    直行）」違規，經台中縣清水分局依違反道路交通管理處罰
    條例第53條第1項掣開中縣警交字第HB0000000號舉發違反道
    路交通管理事件通知單一紙當場舉發。嗣受處分人皆逾期未
    到案，原處分機關乃分別於98年8月24日以中監違字第裁60-
    HC0000000號裁決書及98年8月25日以中監違字第裁60-HB000
    0000號裁決書分別裁處受處分人罰鍰新臺幣（下同）500元
    及4,500元並記違規點數3點，逾期則依裁決書處罰主文規定
    處理等語。
二、受處分人聲明異議意旨係以：違規之車牌號碼MN6－435重型
    機車並非本人的機車，本人也未曾看過甚至騎過，而且事發
    當時，本人在台南就讀嘉南藥理科技大學，放假也都在台南
    打工，打工地點在台南市東區的清心福全冷飲站，而且違規
    通知單上面的簽名也非本人所為云云。
三、按機器腳踏車駕駛人或附載座人未依規定戴安全帽者，處駕
    駛人新臺幣500元罰鍰，道路交通管理處罰條例第31條第6款
    定有明文；又汽車駕駛人，行經有燈光號誌管制之交岔路口
    闖紅燈者，處1,800元以上5,400元以下罰鍰，道路交通管理
    處罰條例第53條第1項定有明文。本件經查：
（一）受處分人分別於民國97年1月5日14時零分許騎乘甲○○所
      有之車牌號碼MN6－435 號重型機車行經台中縣清水鎮○
      ○路與董公街口處時，因「騎乘機車未戴安全帽」違規及
      97年4月8日13時15分許騎乘甲○○所有之車牌號碼MN6－
      435 號重型機車行經台中縣清水鎮○○路與中興街口處時
      ，因「闖紅燈（中山路北往南直行）」違規並經台中縣清
      水分局分別依違反道路交通管理處罰條例第31條第6項及
      第53條第1項掣開中縣警交字第HC0000000號及HB0000000
      號舉發違反道路交通管理事件通知單二紙舉發並經由違規
      行為人當場簽名收受等情，有前揭舉發違反道路交通管理
      事件通知單二紙及交通部公路總局臺中區○○○○○道路
      交通管理事件裁決書各一紙在卷可稽，合先敘明。
（二）本件受處分人具狀辯稱：該車號MN6－435重型機車並非伊
      所有，伊未曾騎過，甚至未曾看過，而且違規當時伊在台
      南就讀大學，放假時也都在台南打工，該違規通知單上面
      的簽名也非伊所為云云。惟經本院傳喚證人即本件違規車
      號MN6－435重型機車之車主甲○○到庭具結證述，稱：「
      97年4月8日車號MN6－435機車是借給乙○○，我認識他，
      他是我同居人的朋友，大約二十幾歲，是男生，機車是光
      陽125，機車確實借給他，他是來家裡跟我借的」等語明
      確（見本院98年10月26日庭訊筆錄）。另台中縣警察局亦
      有函文說明：「經查本案係陳情人（及乙○○）於97年4
      月8日騎乘重機車（車號MN6－435）沿清水鎮○○路北往
      南違規闖越該路口紅燈直行，員警見狀依法攔停舉發，並
      核對駕駛執照確為陳情人無誤。本案舉發員警蔡明彥於98
      年9月10 日13時40分再前往車主甲○○住處查訪，車主甲
      ○○之男友陳嘉瑋表示與車主及陳情人三人間互為朋友關
      係，並曾於97年上半年將該部重機車借予陳情人使用。」
      ，有台中縣警察局清水分局98年9月18日中縣清警交字第
      0980038839號函一紙在卷可參。是依證人甲○○所述，甲
      ○○與受處分人為熟識之朋友關係，而台中縣警察局清水
      分局之函文所述，該車號MN6－435重型機車於違規當時確
      係由受處分人所騎乘使用，故事實上受處分人與車號MN6
      －435機車車主甲○○為熟識之朋友關係，該車號MN6－43
      5機車亦是受處分人主動向甲○○借用，則受處分人所辯
      ：「不認識車主，沒騎過甚至沒看過該機車」云云，顯係
      卸責之詞，況員警於攔停舉發違規當時已核對違規行為人
25      之駕駛執照確為受處分人無誤，故本件受處分人於舉發
      違反道路交通管理事件通知單所載之時、地，騎乘車號
      MN6 －435重型機車於行經有燈光號誌管制之交岔路口闖
      紅燈及未戴安全帽之違規情事，已甚明確，此外本件受處
      分人經本院合法傳喚無故不到庭，足徵其為脫免行政罰則
      所為之聲明異議顯不足採信。
四、綜上所述，原處分機關援引前開規定，裁處受處分人前述罰
    鍰，於法有據，本件受處分人之聲明異議，為無理由，應予
    駁回。
據上論斷，應依道路交通管理處罰條例第87條第2項，道路交通
案件處理辦法第19條，裁定如主文。
中    華    民    國    98    年    12    月    25    日
                        交通法庭  法  官  郭德進
以上正本證明與原本無異。
如不服本裁定，應於裁定送達後5日內，向本院提出抗告狀（須
附繕本），抗告於臺灣高等法院臺中分院。
                                  書記官  陳惠玲
中    華    民    國    98    年    12    月    25    日


司法院資訊處製作；財團法人民間司法改革基金會備份。
